【裁判字號】    89,易,240
【裁判日期】    890717
【裁判案由】    偽造文書
【裁判全文】
臺灣桃園地方法院刑事判決                          八十九年度易字第二四號
    公  訴  人  臺灣桃園地方法院檢察署檢察官
    被      告  甲○○
右列被告因偽造文書案件，經檢察官提起公訴（八十八年度偵字第一八一六九號），
本院判決如左：
    主  文
甲○○無罪。
    理  由
一、公訴意旨略以：被告甲○○係桃園縣中壢市○○路○段一０六號石頭ＰＵＢ之現
    場負責人，其明知該店實際負責人為鄭森山，竟仍於民國八十八年八月二十六日
    晚間十時十分許，桃園縣政府據報該店未經登記即行開業，而派員前往稽查時，
    在上開ＰＵＢ內，向稽查人員謊稱負責人為乙○○，使稽查人員登載於其職務上
    所制作之桃園縣政府聯合查報小組稽查現場記錄表（下稱現場記錄表）上，並據
    以裁處乙○○罰鍰銀元六千元。嗣經乙○○接獲處分，向桃園縣政府查詢，始知
    上情。因認被告甲○○所為，涉有刑法第二百十四條之使公務員登載不實罪嫌。
二、訊據被告甲○○固不否認其明知上開石頭ＰＵＢ實際負責人為鄭森山，而仍於右
    揭時地，以現場負責人身分，在現場記錄表上簽名確認負責人為乙○○等事實不
    諱，惟否認有何使公務員登載不實之犯行。辯稱：伊不知道乙○○的年籍資料，
    應該是店內其他人向稽查人員說的，是何人說伊不清楚云云。經查，被告在偵查
    中即自承：伊知道負責人是鄭森城，但講負責人是乙○○，並（在現場記錄表上
    ）簽伊的名字等語（偵卷八十八年十二月十七日筆錄），復有桃園縣政府八十八
    年九月三十日八八府建商字第二０二八二二號函暨所附裁罰處分書、八十八年十
    一月十八日八八府建商字第二四八二六一號函、乙○○陳情書、現場記錄表各一
    份附卷可稽。被告在偵查中自承其事，在本院始翻稱向稽查人員謊報負責人者另
    有其人，又未能指出係店內何人謊報，佐以其既在現場記錄表上簽名確認無訛，
    豈不知表上負責人之記載有誤？所辯顯係事後卸責之詞，不足採信。本件確係被
    告向稽查人員謊報負責人一節，已堪認定。
三、惟按刑法第二百十四條之使公務員登載不實罪，需一經他人之聲明或申報，公務
    員即有登載之義務，並依其所為之聲明或申報予以登載，而屬不實之事項者，始
    足構成，若其所為聲明或申報，公務員尚須為實質之審查，以判斷其真實與否，
    始得為一定之記載者，即非本罪所稱之使公務員登載不實，最高法院七十三年台
    上字第一七一０號判例可資參照。查上開現場登記表係桃園縣政府稽查人員依其
    職權自動調查作用之紀錄，而被告對稽查人員訊問事項，亦無據實陳述之義務，
    是被告於稽查人員訊問時，始謊報該店負責人為乙○○，其意既在掩飾真正負責
    人鄭森山，難謂有使稽查人員制作不實記錄之意思；且被告係被動應訊，所為自
    與使公務員登載不實罪之構成要件有間。此外復查無其他積極證據，足資認定被
    告有何公訴意旨所指之犯行，被告犯行尚屬不能證明，依上說明，自應為無罪之
    諭知。
據上論斷，應依刑事訴訟法第三百零一條第一項，判決如主文。
本案經檢察官魏雯祈到庭執行職務。
中        華        民        國    八十九    年    七    月    十七    日
                              臺灣桃園地方法院刑事第五庭
                                  法  官   陳彥宏
右正本證明與原本無異。
如不服本判決，應於判決送達後十日內向本院提出上訴狀( 應附繕本 )，上訴於
臺灣高等法院。
                             書記官   魏慧夷
中        華        民        國    八十九    年    七    月    十七    日


司法院資訊處製作；財團法人民間司法改革基金會備份。
